【裁判字號】    98,中簡上,818
【裁判日期】    981030
【裁判案由】    違反電子遊戲場業管理條例等
【裁判全文】
臺灣臺中地方法院刑事判決           98年度中簡上字第818號
上  訴  人
即被    告  乙○○
上列上訴人即被告因違反電子遊戲場業管理條例等案件，不服本
院臺中簡易庭98年度中簡字第1946號刑事簡易判決（聲請簡易判
決處刑案號：98年度偵字第6020、6958號），提起上訴，本院管
轄之第二審合議庭判決如下：
    主    文
上訴駁回。
    犯罪事實
一、乙○○明知未依電子遊戲場業管理條例規定辦理營利事業登
    記者，不得經營電子遊戲場業，竟基於違法經營電子遊戲場
    業及公然賭博之犯意，未向主管機關申請辦理營利事業登記
    證，即自民國98年2月7日起，以每月每台新臺幣（下同）20
    00元之代價，向不知情之吉品生鮮超商負責人陳德吉承租其
    位於臺中市○○區○○街165號吉品生鮮超商前騎樓屬於公
    眾得出入之場所，擺設改裝後已不具有公開等額性及機率等
    額性而屬於賭博性電子遊戲機之「選物販賣機二代」2台，
    其中1台（下稱甲機台）之玻璃櫃內擺設編號000000-000之
    臺灣彩券刮刮樂1張（市價100元，刮中最高可得100萬元）
    及威而剛柔擦拭組1組（價值100元），該機台標示強制取物
    金額為19 00元；另外1台（下稱乙機台）之玻璃櫃內擺設遙
    控飛機1組、電子鐘1個、造型喇叭1個、電子相框1個、遙控
    車1輛、萬能充電器1個、MP3隨身聽1台、VASUCH廠牌手錶1
    支、無廠牌手錶2支、耳機2副、布偶2隻、玩具娃娃1個、玩
    具風車1支、對獎單8張、玩具飛機1台（以上物品價值均低
    於1500元）、熊貓玩偶2隻（價值各100元）、車上型電視1
    台（價值1900元），櫃內後方左右兩側天車移動之橫桿均有
    以鐵夾夾住，變更天車原本設計之行進路線距離，該機台標
    示強制取物金額為1500元，並插電以供不特定之人把玩機台
    以對賭財物，而經營電子遊戲場業。其賭博方式為：由賭客
    投入10元硬幣至機台投幣口內，即可操作機器內之取物夾夾
    取一次玻璃櫃內所擺放之物品，如夾中並順利將物品投入取
    物口內，則該物品即歸賭客所有，如未夾中，則賭客投入之
    硬幣即為機台所沒入，歸乙○○所有，又賭客若分別在甲、
    乙機台內，連續各投入1900元、1500元之10元硬幣，則甲、
    乙機台即會產生強爪模式，賭客可強制抓取各該機台內之物
    品，惟因機台內所擺設之物品價值不等，且強爪所抓取之物
    品價值並非設定為機台內價值最高之物，因此，所抓取物品
    價值實際上仍取決於賭客本身之技術及運氣，而具有射倖性
    。嗣於97年2月9日16時10分許，在臺中市○○區○○街165
    號，為警查獲，並扣得乙○○所有之選物販賣機二代1台（
    即甲機台，含IC板1塊）、臺灣彩券刮刮樂1張、威而剛柔擦
    拭組1組、賭資現金100元；復於98年2月23日15時許，在臺
    中市○○區○○街165號，再度為警查獲，並扣得乙○○所
    有之選物販賣機二代1台（即乙機台，含IC板1塊）、鐵夾2
    支、遙控飛機1組、電子鐘1個、造型喇叭1個、電子相框1個
    、遙控車1台、車上型電視1台、萬能充電器1個、MP3隨身聽
    1台、VASUCH廠牌手錶1支、無廠牌手錶1支、熊貓玩偶2支、
    耳機2副、布偶2支、玩具娃娃1支、玩具風車1支、玩具飛機
    1台、對獎單8張、賭資現金220元等物。
二、案經臺中市警察局第二分局報告臺灣臺中地方法院檢察署檢
    察官偵查後聲請簡易判決處刑。
    理    由
一、訊據被告矢口否認有何賭博及違反電子遊戲場業管理條例之
    犯行，辯稱：伊所擺設之選物販賣機二代，係經經濟部審核
    認定非屬電子遊戲機，而乙機台內之鐵夾，係買來即有，非
    其自行加裝，目的係要防止玻璃櫃內擺放之大型物品被取物
    夾碰撞倒下來，不會影響夾東西範圍，又乙機台玻璃櫃內所
    擺放之物品，最貴者為車上型電視，進貨價格為1900元，並
    非3000元，另外，第一次遭警查獲時，並未查扣乙機台，伊
    不知道乙機台有違法才會繼續營業，至於，甲機台內之刮刮
    樂彩券，原本係以橡皮筋與其他禮品附在一起，橡皮筋因機
    台內之燈光照射溫度高，日久軟化脫落，且甲機台實際上有
    張貼強制取物金額為1900元，使消費者知悉，而臺灣彩券發
    行之刮刮樂為國家委託民營發行，其獎金部分若具有射倖性
    ，商店應亦不可販賣發行，且彩券實際販賣金額為100元，
    應以其實際販賣金額論；乙機台內物品如車上型電視、MP3
    隨身聽等，不管其進貨價格，經營者不論因進貨成本低或庫
    存貨降價出清而優惠於消費者，皆為其商業行為如不觸法，
    應保障其自由之商業行為，且本機為非屬電子遊戲機，非電
    子遊戲場業管理條例所規範之電子遊戲機自不受電子遊戲場
    業管理條例第十四條第一項所訂之獎品價值所規範，是以，
    伊所陳設機台內之物品價值係在合理價值，亦無改變原機台
    之功能，而扣案機台之取物過程是一種合乎公平，又帶有娛
    樂性質之禮品販賣行為，機台亦通過經濟部評鑑之非屬電子
    遊戲機，伊自無違反電子遊戲場業管理條例之規定云云。經
    查：
（一）對於被告並未向主管機關申請辦理營利事業登記證，即自
      98年2月7日起，在臺中市○○區○○街165號陳德古所經
      營之吉品生鮮超商前騎樓屬於公眾得出入之場所，擺設「
      選物販賣機二代」2台（即前開甲、乙機台）以供不特定
      人投幣把玩，其中甲機台之玻璃櫃內擺設臺灣彩券刮刮樂
      （市價100元，刮中最高可得100萬元）及威而剛柔擦拭組
      （價值100元），該機台標示強制取物金額為1900元；乙
      機台之玻璃櫃內擺設遙控飛機、電子鐘、造型喇叭、電子
      相框、遙控車、萬能充電器、MP3隨身聽、VASUCH廠牌手
      錶、無廠牌手錶、耳機、布偶、玩具娃娃、玩具風車、對
      獎單、玩具飛機（以上物品價值均低於1500元）、熊貓玩
      偶（價值100元）、車上型電視（價值1900元），櫃內後
      方左右兩側天車移動之橫桿均有以鐵夾夾住，該機台標示
      強制取物金額為1500元等情，業據被告坦認屬實，核與證
      人陳德吉於偵查中之證述內容（參照98年度偵字第6020號
      偵查卷第20頁反面）相符，並有查獲現場位置圖1份（參
      照警卷(一)第12頁）、查獲現場照片18張（參照98年度偵字
      第6020 號偵查卷第32至34頁、第45頁、警卷(一)第13至17
      頁、98年度偵字第6958號偵查卷第21頁、警卷(二)第16至20
      頁）等在卷可稽，復有扣案之選物販賣機二代2台（含IC
      板2塊）、臺灣彩券刮刮樂1張、威而剛柔擦拭組1組、賭
      資現金合計320元、鐵夾2支、遙控飛機1組、電子鐘1個、
      造型喇叭1個、電子相框1個、遙控車1台、車上型電視1台
      、萬能充電器1個、MP3隨身聽1台、VASUCH廠牌手錶1支、
      無廠牌手錶1支、熊貓玩偶2支、耳機2副、布偶2支、玩具
      娃娃1支、玩具風車1支、玩具飛機1台、對獎單8張等物為
      證，應堪認定。
（二）又選物販賣機二代，固經飛絡力電子有限公司等遊戲機廠
      商送請經濟部電子遊戲機評鑑委員會開會決議認定非屬電
      子遊戲類，此有被告提出之經濟部91年10月15日經商字第
      09102235020號函1份（參照98年度偵字第6958號偵查卷第
      16頁）、臺中市政府91年11月21日府經商字第0910170648
      號函1份（參照本院98年度中簡字第1946號刑事卷第10頁
      ）、高雄市政府建設局92年9月22日高市建設二字第09200
      18536號函1份（參照本院98年度中簡字第1946號刑事卷第
      11頁）、臺北縣政府警察局92年7月25日北警行字第09200
      72543號函1份（參照本院98年度中簡字第1946號刑事卷第
      12頁）在卷為憑。而依據「選物販賣機二代」廠商檢送經
      濟部電子遊戲機評鑑委員會審查時提出之說明書（參照98
      年度偵字第6020號偵查卷第37頁）中關於遊戲說明內容記
      載：「本遊戲即在於提供一種具有公開等額及機率等額之
      夾物機具，係具有三種使用模式，其分別為：公開等額模
      式、機率等額模式及一般使用模式，藉由開關之選定使得
      夾物機具具有多種玩法模式，如此之設計將可提高使用者
      娛樂使用之意願。一本遊戲之次一目的係在於提供一種具
      有公開等額及機率等額之夾物機具，該公開等額模式係公
      開夾物機具之等額販賣設定，再供使用者投幣夾物。若使
      用者沒夾中獎品，將可於設定時間內持續投幣夾物，若連
      續投幣額到達等額販賣設定值時仍未夾中獎品，則夾物機
      具將連續輸出強爪模式，直至使用者夾中獎品為止，如此
      之模式最終將視同使用者以標價購買般。二遊戲之次一目
      的係在於提供一種具有公開等額及機率等額之夾物機具，
      該機率等額模式係當使用者選擇使用公開等額模式，但沒
      夾中亦未於時間內投幣時，則該累（積）金額將設為“＋
      值”，並送入緩衝區；而當使用者於等額販售設定值內即
      夾中獎品時，則投入額及等額販售設定值之差額，則設為
      “－值”亦送入緩衝區，並於該緩衝區間形成最大值及最
      小值，並使其成為一標準，當緩衝區之累積額超過最大值
      或最小值時，夾物機賜將是標準強制執行強爪模式或弱爪
      模式，如此之模式將提供較公平之機率供使用者使用。三
      遊戲之又一目的係在於提供一種具有公開等額及機率等額
      之夾物機具，該公開等額模式、機率等額模式及一般使用
      模式，係可利用電腦語言程式燒錄於各式記憶體中，以便
      於業者製造使用。」可知，經濟部評鑑非屬電子遊戲機之
      「選物販賣機二代」，係指該機具採用「公開等額」與「
      機率等額」模式，以提供消費者操作夾具自助選取物品之
      方式來販賣各式玩具、娃娃等物品，若未夾中物品，可於
      設定時間內持續投幣夾物，若連續投幣至等同於物品設定
      販賣金額時，仍未夾中獎品，則夾物機具將連續輸出強爪
      模式，至消費者夾中獎品為止，如此之模式，最終將視同
      消費者以標價購買。
（三）再依被告提出之92年6月11日增修之選物販賣機管理條款
      公約（參照本院卷第37頁）第八點「業者經營之產品以等
      值直接陳列」、第九點「A.業者經營之產品須以對等價值
      直接陳列（以單一價格的產品陳列於櫃檯中）。B.陳列之
      商品其單價成本最高金額不得超過新臺幣貳仟元整（得隨
      物價波動調整）。」之規定可知，所謂經行政院經濟部電
      子遊戲機評鑑委員會決議認定非屬電子遊戲機之「選物販
      賣機二代」，係指可以標示價格，以取物之方式購買等同
      標示價格之物品，亦即若標示投入1500可強制取物，消費
      者連續投入1500元啟動強爪功能，將可得到價值1500元之
      物品，此方有「以標價購買」之販賣行為，簡言之，該機
      臺僅提供自助選物販賣之用，無關乎消費者之操作技術或
      運氣，始足當之，此亦為行政院經濟部電子遊戲機評鑑委
      員會認「選物販賣機二代」非屬電子遊戲機之重點所在。
（四）而本案被告所擺設之甲、乙兩機台，其中甲機台設定之強
      制取物金額為1900元，乙機臺設定之強制取物金額為1500
      元，業據被告於本院中供述屬實（參照本院卷第62 頁反
      面），然依據被告於警詢中供稱：「（甲）機台內擺放一
      個紅色錶架黏貼刮刮樂彩券1張及威而剛柔擦拭組1組（標
      價新臺幣100元），各價值新臺幣100元。」（參照警卷第
      2頁）、「（乙機台）裡面的禮品最便宜的如熊貓玩偶價
      值約新臺幣100元，最貴的是車上型電視價值要新臺幣300
      0元。」（參照98年度偵字第6020號偵查卷第29頁）等語
      ，及其後於偵查中供稱：「（乙機台內最高價格者是）車
      上型電視，價格約3000元以上。第一次CD音響已被夾走，
      市價2500元。」等語（參照98年度偵字第6020號偵查卷第
      40頁）可知，被告陳列於甲、乙機台內之物品價值，明顯
      與甲、乙機台所設定之強制取物金額分別為1900元、1500
      元不等值，且被告在甲機臺亦無張貼強制取物金額為1900
      元使消費者知悉，此有甲機臺查獲照片1張（參照警卷(一)
      第16頁下方照片）附卷可憑，要與非屬電子遊戲機之「選
      物販賣機二代」須有「以標價購買」之要件，不相符合。
      至於，乙機台內所擺放之「車上型電視」，被告於警詢及
      偵查中供稱價值3000元，而於本院中則供稱進貨價格為19
      00元，並提出銷價單1份（參照本院卷第39頁）為據，然
      該銷價單內容係記載：莊樹枝於98年8月28日以1900元之
      價格購入車用液晶螢幕，並非被告當初採購時之銷貨證明
      ，本院尚難據以認定是否屬於同一商品，且採購時間亦與
      被告擺設電子遊戲機台之時間已相隔半年餘，物價已有波
      動，更難憑以為被告半年前進貨價格之憑據，因此，本院
      認為乙機台內車上型電視之價值仍以被告先前於警詢及偵
      查中之供述為據，較為可信；另外，被告於本院審理中供
      稱扣案之物品除車上型電視外，其餘物品包括遙控飛機在
      內價值均不到1500元等語（參照本院卷第63頁），且經本
      院當庭勘驗扣案物品發現，機台內所擺設之物品，除車上
      型電視外，應該係以遙控飛機最有價值，然其產地為大陸
      生產，因此，被告供稱價值不超過1500元，應屬合理，是
      扣案機台內除車上型電視外之物品價值均不超過1500元之
      情，應堪認定。
（五）續以，按「選物販賣機」依其申請評鑑之說明係由消費者
      以付費選物方式直接取得陳列販售之商品，經濟部電子遊
      戲機評鑑委員會認定因其純為對價取物（自應符合物品價
      值與售價相當之一般消費原則），尚無涉射倖性，故評鑑
      為非屬電子遊戲機。而機具如藉調整機具抓取之手臂之鬆
      緊，以一般廉價之商品，標示須累計投入高額硬幣始可獲
      取該商品（例如：一只不足百元之普通絨布玩具，卻標明
      須投入1580元，始可繼續抓取至獲取該商品為止），如因
      消費者所攜硬幣不足致無法於一定時間內取得商品，又無
      任何退幣功能，其機具之操作結果，顯與原申請評鑑機具
      之對價取物之性質不合，經濟部96年5月28日經商字第096
      02054950號函1份（參照本院卷第43至44頁）在卷可按。
      本案中，甲機台內之物品臺灣彩券及威而剛柔擦拭組之價
      值均僅100元，卻設定強制取物金額為1900元；而乙機台
      內之物品價值從100元之玩偶至3000元之車上型電視都有
      ，如消費者連續投入10元硬幣達1500元啟動強制取物功能
      ，仍有可能僅夾到價值100元之物品，難認有等價販賣之
      行為，且甲、乙機台內所擺設之大部分物品（除車上型電
      視外）其商品價格與市價顯不相當，且被告將強制取物之
      金額設定為1900元、1500元，按照常理推斷，一般人平日
      外出身上不可能會有攜帶190個、150個10元硬幣之情況發
      生，則一般消費者顯然不太可能得以投幣至強制取物之金
      額限制，是扣案之甲、乙兩機台經被告擺設價值不等之物
      品及具射倖性之彩券後，已無等價販賣之性質，反具有不
      確定之射倖性功能，從而，依據經濟部96年5月31日經商
      字第09602070950號函釋（參照本院98年度中簡字第1946
      號刑事卷第14頁）：「經本部電子遊戲機評鑑委員會，評
      鑑為『非屬電子遊戲機』之機具，機具如有修改，具有連
      線、積、押分等射倖性功能，已非原送評鑑機具，其性質
      已屬『娛樂類』之電子遊戲機。」，其性質已屬「娛樂類
      」之電子遊戲機，至為灼然，縱使扣案之甲、乙機台上仍
      標示有「選物販賣機二代」之名稱，亦難以據以認定符合
      前開經濟部函示所稱之非屬電子遊戲機「選物販賣機二代
      」。
（六）復以，按「選物販賣機第二代」之性質，依其申請評鑑之
      說明，係由消費者以選物付費方式直接取得陳列販售之商
      品，本部電子遊戲機評鑑委員會91年10月9日第81次會議
      ，依申請評鑑者提供之相關證明文件、說明書（包括：機
      具外觀、使用流程、操作說明等）及操作過程錄影帶等，
      因其係採對價取物方式，無射倖性，故認定為非屬電子遊
      戲機，尚無電子遊戲場業管理條例相關規定之適用。若機
      具經改裝，以鐵夾阻止天車滑輪移動行距之方式，致消費
      者雖已投入標示金額，卻因上開裝置，仍無法獲取機具所
      擺設之物品，顯與對價取物之方式不符，此有經濟部98年
      9月28日經商字第09802120640號函1份（參照本院卷第41
      頁）在卷為憑。本案中查獲扣案之甲機台，夾子比較鬆，
      取物比較不容易，經投幣二次測試取物，均未成功，投幣
      取物失敗次數之數字紀錄，僅出現幾秒鐘就消失；而扣案
      之乙機台，天車移動之橫桿有用鐵夾夾住，兩邊各1支，
      以致於天車原本設計可以到達的地方現在到不了（即阻擋
      天車夾具移動行距），查獲前後二次測試取物均未成功，
      查獲當天共投幣十次，均未成功取物，機台亦未累計失敗
      取物紀錄等情，業據證人即查獲員警丙○○、甲○○於本
      院審理中到庭證述屬實（參照本院卷第60頁反面至第61頁
      正面、第61頁反面至第62頁正面），核與臺中市警察局第
      二分局立人派出所巡佐張順吉所製作之職務報告書（參照
      98年度偵字第60 20號偵查卷第26頁反面）記載內容相符
      ，佐以，被告於警詢中供稱：「（問：依經濟部商業司所
      檢驗合格公告之選物販賣機二代應有金額累計不得歸零等
      設定模式，為何所查獲之（乙）電子遊戲機台經測試均無
      此功能，你作何解釋？）機台購買時程式設定就這樣，我
      不知道為何不符合規定。」等語（參照臺中市警察局第二
      分局移送卷(二)第5至6頁）及其於偵查中供稱：「第一次查
      獲的（甲）機台沒有改裝，第二次的（乙機台）有加裝夾
      子˙˙˙。」、「有（強迫取物），但要至1900元才有強
      迫取物。」（參照98年度偵字第6020號偵查卷第13頁）、
      「（問：有無調整強迫取物功能？）有。不是我調整的。
      」（參照98年度偵字第6020號偵查卷第40頁）等語相符，
      可見扣案之甲、乙機台明顯已經改裝，不具有對價取物之
      性質，已非屬經濟部評鑑認定之非屬電子遊戲機之範疇。
      是以，扣案之「選物販賣機二代」既不具有對價取物之性
      質，即應屬一般之電子遊戲機具，而受到電子遊戲場業管
      理條例之規範，被告既未向主管機關申請許可，取得營利
      事業登記證，即擅自在吉品生鮮超市騎樓前屬於公眾得出
      入之場所，擺設電子遊戲機具，即已違反電子遊戲場業管
      理條例之規定，應屬無訛。
（七）按在公共場所或公眾得出入之場所賭博財物者，處1000元
      以下罰金。但以供人暫時娛樂之物為賭者，不在此限，刑
      法第二百六十六條第一項定有明文。而判斷是否為所謂「
      供人暫時娛樂之物為賭者」，應審酌當前社會一般觀念而
      為認定，以期與國民法感情相契合。次按電子遊戲場業管
      理條例第十四條第一項「電子遊戲場業得提供獎品，供人
      兌換或直接操作取得；限制級電子遊戲場每次兌換或取得
      獎品之價值不得超過新臺幣2000元；普通級電子遊戲場每
      次兌換或取得獎品之價值不得超過新臺幣1000元，電子遊
      戲場業管理條例第十四條第一項定有明文。由此可知，一
      般在便利商店之公眾得出入場所前擺放之電子遊戲機台所
      提供之獎品價值，應該不得超過1000元之價值。本案被告
      擺設前開甲、乙機台供不特定人把玩，消費者每投入10元
      硬幣有夾取機台內物品一次之機會，若夾中，即可以10元
      之對價取得機台內經被告設定為價值自100元起至3000元
      不等之物品，可見消費者能否取得扣案機台內之商品，仍
      有繫於不確定之操作技術，其操作之結果具有射倖性，應
      堪認定。再者，扣案之甲機台內之臺灣刮刮樂彩券，其獎
      金為0元至100萬元，乙機臺內所擺設之車上型電視，價值
      3000元，均超出電子遊戲場業管理條例第十四條第一項所
      定之獎品價值，且衡諸常情，百萬獎金已逾常人一年所得
      ，3000元亦超出國人一日所得之平均水準，要難認係「供
      人暫時娛樂之物」，是以，被告所擺設已經改裝之選物販
      賣機二代，應屬賭博性之電子遊戲機具無虞，而被告利用
      賭博性電子遊戲機具與不特定賭客賭玩財物之行為，自應
      構成賭博罪行。
（八）綜上所述，被告未依電子遊戲場業管理條例之規定，向主
      管機關申請許可，取得營利事業登記證，即擅自在吉品生
      鮮超商騎樓處屬於公眾得出入之場所，擺設賭博性電子遊
      戲機具與不特定人賭博財物之情，應堪認定。被告所辯，
      顯係事後卸責之詞，要難採信。至於，被告聲請傳喚證人
      即臺中市自動販賣機商業同業公會理事長林家進部分，欲
      證明其所擺設之選物販賣機係屬非電子遊戲機之合法機台
      ，惟被告所擺設之機台最上游係由證人林家進所經手，可
      見證人林家進與被告已有利害關係，且依據現有事證及證
      人林家進提出之選物販賣機管理條款公約，本院已足以判
      定本案機台並非被告所稱之非屬屬電子遊戲機之「選物販
      賣機二代」，是以，本院認為證人林家進部分，並無傳喚
      之必要性，附此敘明。本件事證已臻明確，被告犯行，洵
      堪認定。
二、按所謂電子遊戲場「業」，指「業務」而言。刑法上所謂業
    務，係以事實上執行業務者為標準，指以反覆同種類之行為
    為目的之社會的活動而言；執行此項業務，縱令欠缺形式上
    之條件，仍無礙於業務之性質。因此不論該事業是否「專營
    」電子遊戲場業，亦不問經營是否需達「一定之規模」，即
    使於原本所營事業外，兼營電子遊戲場業，或所經營之電子
    遊戲場不具相當之規模，亦無礙於電子遊戲場業管理條例相
    關規定之適用（最高法院90年台非字第276號判例意旨參照
    ）。核被告所為，係犯刑法第二百六十六條第一項前段之賭
    博罪及違反電子遊戲場業管理條例第十五條之規定，應依同
    條例第二十二條規定處斷。又被告所犯賭博罪與違反電子遊
    戲場業管理條例第十五條之規定間，係一行為觸犯二罪名，
    為想像競合之裁判上一罪關係，應依刑法第五十五條之規定
    ，從一重之違反電子遊戲場業管理條例罪處斷。復按刑事法
    若干犯罪行為態樣，本質上原具有、延續實行之特徵，立法
    時既予特別歸類，定為犯罪構成要件之行為要素，則行為人
    基於概括之犯意，在密切接近之一定時、地持續實行之複次
    行為，倘依社會通念，於客觀上認為符合一個反覆、延續性
    之行為觀念者，於刑法評價上，即應僅成立一罪；學理上所
    稱『集合犯』之職業性、營業性或收集性等具有重複特質之
    犯罪均屬之，例如經營、從事業務、收集、販賣、製造、散
    布等行為概念者是（最高法院95年度台上字第1079號判決參
    照）。準此，被告在吉品生鮮超商騎樓處經營電子遊戲場業
    ，係持續進行，其經營行為，具有反覆、延續實行之特徵，
    從而在行為概念上，應評價認係集合犯，為包括一罪。被告
    自警詢、偵查以迄本院審理中均供稱係自98年2月7日起即同
    時擺設甲、乙機台經營等語，且證人即第一次查獲之員警丙
    ○○亦於本院審理中到庭證稱當時現場共有三、四台有插電
    開機營業之機台等語（參照本院卷第60頁反面），可見被告
    係基於一個經營行為反覆、延續實行，屬集合犯，公訴人認
    被告為警查獲二次，即認應予數罪併罰，尚有未洽。是原簡
    易判決認定被告未依電子遊戲場業管理條例之規定，辦理營
    利事業登記，即擅自在吉品生鮮超市前騎樓處屬於公眾得出
    入之場所，擺設賭博性電子遊戲機具與不特定人對賭財物等
    情，成立刑法第二百六十六條第一項前段之賭博罪及違反電
    子遊戲場業管理條例第十五條之規定，事證明確，二者係屬
    一行為觸犯二罪名之想像競合犯，應依刑法第五十五條之規
    定，從一重之違反電子遊戲場業管理條例第二十二條之規定
    論處，並審酌被告未辦理營利事業登記，而經營電子遊戲場
    業，且以扣案之電子遊戲機具與不特定人賭博財物，助長賭
    客僥倖之心理，影響社會善良風氣及政府行政管理，暨其經
    營時間尚短及所設置電子遊戲機數量僅有二台，並考量其素
    行、犯罪動機、手段、所生危害及犯後態度等一切情狀，適
    用電子遊戲場業管理條例第二十二條、刑法第十一條前段、
    第二百六十六條第一項前段、第二項、第五十五條、第四十
    一條第一項前段、刑法施行法第一條之一第一項、第二項前
    段之規定，對被告量處拘役五十日，並諭知易科罰金之折算
    標準，及宣告扣案之選物販賣機二代2台（含IC板2塊）、臺
    灣彩券刮刮樂1張、威而剛柔擦拭組1組、賭資現金合計320
    元、鐵夾2支、遙控飛機1組、電子鐘1個、造型喇叭1個、電
    子相框1個、遙控車1台、車上型電視1台、萬能充電器1個、
    MP3隨身聽1台、VASUCH廠牌手錶1支、無廠牌手錶1支、熊貓
    玩偶2隻、耳機2副、布偶2隻、玩具娃娃1隻、玩具風車1支
    、玩具飛機1台、對獎單8張等物均沒收，核其認事用法、量
    刑並無違誤或不當之處，原審判決，自應予維持。基此，本
    院認原簡易判決之認事用法，於法既無不合，量刑亦屬妥適
    ，上訴人即被告以扣案之選物販賣機二代並非電子遊戲機，
    亦無賭博財物為由據以提起上訴，請求撤銷原簡易判決改判
    無罪，既經本院調查結果，認定被告所擺設之選物販賣機二
    代，業經改裝過，與原先送經濟部審核之機具不同，應屬電
    子遊戲機，受到電子遊戲場業管理條例之規範，且電子遊戲
    機台內所擺放之物品價值不一，牽涉賭客之技巧及運氣，明
    顯具有射倖性，係屬賭博性之電子遊戲機具，因此，被告所
    辯，要難採信。從而，本院認為原簡易判決認事用法既無任
    何疏漏或違誤之處，且量處之刑度亦屬適當，上訴人執此為
    由，據以對原簡易判決提起上訴請求撤銷改判無罪，洵屬無
    據。綜上所述，本件上訴，為無理由，應予駁回。
據上論斷，應依刑事訴訟法第四百五十五條之一第三項、第三百
七十三條、第三百六十八條，判決如主文。
中    華    民    國    98    年    10    月    30    日
                  刑事第十六庭  審判長法  官  巫淑芳
                                      法  官  劉麗瑛
                                      法  官  戴嘉慧
以上正本證明與原本無異。
本件不得上訴。
                                      書記官  張孝妃
中    華    民    國    98    年    10    月    30    日
附錄論罪科刑法條：
電子遊戲場業管理條例第22條：
違反第15條規定者，處行為人一年以下有期徒刑、拘役或科或併
科新臺幣50萬元以上250萬元以下罰金。
電子遊戲場業管理條例第15條：
未依本條例規定領有電子遊戲場業營業級別證者，不得經營電子
遊戲場業。


司法院資訊處製作；財團法人民間司法改革基金會備份。
